【裁判字號】    97,消債更,636
【裁判日期】    980617
【裁判案由】    更生事件
【裁判全文】
臺灣臺南地方法院民事裁定           97年度消債更字第636號
聲  請  人
即  債務人  乙○○即林芳旭
上列當事人因消費者債務清理事件聲請更生，本院裁定如下：
    主  文
債務人乙○○即林芳旭自中華民國九十八年六月十七日十七時起
開始更生程序，並命司法事務官進行本件更生程序。
    理  由
一、聲請意旨略以：聲請人即債務人乙○○（原名林芳旭）之債
    務總額未逾新臺幣（下同）1,200萬元，復未經法院裁定開
    始清算程序或宣告破產，前曾與債權金融機構成立債務協商
    ，約定分120期，每月須償還19,805元，聲請人原任職於禾
    光實業股份有限公司（下稱禾光公司），於96年1月至2月之
    每月薪資約20,100元，嗣因禾光公司裁員，聲請人不得已於
    96年2月底離職，其後四處打工兼職勉強繳納協商金額18期
    後，無力再繳納而毀諾。聲請人之配偶甲○○遠赴大陸工作
    ，家中尚有2名幼子需照料，聲請人因此自97年4月起無法再
    外出工作。聲請人因上開不可歸責於己之事由，致履行顯有
    重大困難，為此，依消費者債務清理條例提出更生之聲請等
    語。
二、按債務人不能清償債務或有不能清償之虞者，得依本條例所
    定更生或清算程序，清理其債務。債務人無擔保或無優先權
    之債務總額未逾新臺幣一千二百萬元者，於法院裁定開始清
    算程序或宣告破產前，得向法院聲請更生。債務人與金融機
    構協商成立者，不得聲請更生或清算，但因不可歸責於己之
    事由，致履行顯有重大困難者，不在此限。本條例施行前，
    債務人依金融主管機關協調成立之中華民國銀行公會會員辦
    理消費金融案件無擔保債務協商機制與金融機構成立之協商
    ，準用前項之規定。消費者債務清理條例第3條、第42條第1
    項及第151條第5項、第6項分別定有明文。次按法院開始更
    生程序之裁定，應載明其年、月、日、時，並即時發生效力
    。法院裁定開始更生或清算程序後，得命司法事務官進行更
    生或清算程序，同條例第45條第1項、第16條第1項前段亦有
    明文規定。
三、經查：
  (一)聲請人前於消費者債務清理條例施行前，依金融主管機關協
    調成立之中華民國銀行公會會員辦理消費金融案件無擔保債
    務協商機制，與債權銀行於95年5月1日成立協商，當時聲請
    人之無擔保債務總額為2,376,537元，雙方約定由聲請人自
    95年5月起，分120期，利率0%，每月清償19,805元，至全部
    清償為止，此有債務協商協議書及無擔保債務還款計劃表附
    卷可稽。又聲請人於前述協商成立後，曾依約繳納18期，於
    96年10月間毀諾未再履約，有債權人國泰世華商業銀行股份
    有限公司、香港商香港上海匯豐銀行股份有限公司、遠東國
    際商業銀行股份有限公司、台新國際商業銀行股份有限公司
    、中國信託商業銀行股份有限公司、友邦國際信用卡股份有
    限公司，美商花旗銀行股份有限公司等之陳報狀在卷可參，
    足認聲請人之無擔保或無優先權之債務總額確實未逾1,200
    萬元。又聲請人前未曾經法院宣告清算程序或宣告破產，亦
    未曾依消費者債務清理條例或破產法之規定而受刑之宣告等
    情，亦有本院民事紀錄科查詢表、臺灣高等法院被告前案紀
    錄表附卷足憑。
  (二)聲請人主張其債務總額未逾1,200萬元，原任職於禾光公司
    ，於96年1月至2月之每月薪資約20,100元，嗣因禾光公司裁
    員，聲請人不得已於96年2月底離職，其後四處打工兼職而
    收入不穩定各節，業據其提出債務協商協議書、無擔保債務
    還款計劃表、財政部臺灣省南區國稅局95及96年度綜合所得
    稅各類所得資料清單等件為證，本院依職權調取聲請人之勞
    、健保資料、稅務電子閘門財產所得調件明細表核閱結果，
    聲請人自88年4月起在禾光公司投保勞工保險，於96年3月退
    保，且於95、96年度分別有來自禾光公司之所得278,337元
    、56,800元，此外查無其他所得，堪認聲請人所述於96年2
    月底離職等情屬實。
  (三)依行政院內政部所公告臺灣省低收入戶最低生活費於95、96
    年度分別為每人每月9,210元、9,509元之標準及前述約定之
    債務協商每月應繳金額19,805元觀之，聲請人於95年間每月
    平均收入為23,195元（278,337÷12＝23,195，元以下4捨5
    入），扣除其於95年度每月最低生活費用9,210元後，每月
    僅餘13,985元，又於96年1、2月每月平均收入為28,400元（
    56,800÷2＝28,400），扣除其於96年度每月最低生活費用
    9,509元後，每月僅餘18,891元，所餘數額顯然均不足以償
    還前述每月應繳金額19,805元。若聲請人須向他人借貸金錢
    或仰賴他人贈與金錢以償還其與債權銀行協商之每月應償還
    金額，因前述金錢來源終非經常性之所得，自無從期待聲請
    人得藉此繼續履行協商條件。而聲請人之謀生能力及工作收
    入不佳，致其履行顯有重大困難之情形，亦難謂係因可歸責
    於己之事由。故聲請人主張其有不可歸責於己之事由，致履
    行上開協議有重大困難乙節，堪予採信。
四、綜上所述，堪認聲請人已達不能清償債務或有不能清償之虞
    之程度，其中無擔保或無優先權之債務未逾1,200萬元，之
    前雖與各債權銀行達成協議，但因不可歸責於己之事由，致
    履行上開協議顯有重大困難，且未經法院裁定開始清算程序
    或宣告破產，又查無消費者債務清理條例第6條第3項、第8
    條或第46條各款所定駁回更生聲請之事由存在，則聲請人聲
    請更生，應屬有據，爰裁定如主文。
中    華    民    國    98    年    6     月    17    日
                        民事第一庭  法  官  張婷妮
以上正本係照原本作成。
本件不得抗告。
本裁定已於98年6月17日下午5時公告。
中    華    民    國    98    年    6     月    17    日
                                    書記官  楊建新


司法院資訊處製作；財團法人民間司法改革基金會備份。
